臺灣臺中地方法院民事裁定
110年度聲字第298號
異  議  人  杜世坤  

相  對  人  杜業生  
上列當事人間請求提存異議事件，本院裁定如下：
    主  文
異議駁回。
    理  由
一、異議意旨略以：異議人與相對人間因不動產買賣致生糾紛事
    件，異議人已向本院民事庭提起請求損害賠償之訴在案，異
    議人於日前接獲本院提存所以110年9月24日中院平(110)存
    字第1451號函(下稱系爭處分)准予相對人取回提存物，惟若
    允許相對人取回提存物，恐使異議人縱然日後勝訴亦求償無
    門，將造成難以回復之損害。為此，提起本件提存異議，請
    求撤銷系爭處分等語。
二、按關係人對於提存所之處分，得於處分通知書送達關係人翌
    日起10日之不變期間內，提出異議。提存所認前項異議有理
    由時，應於10日內變更原處分，並將通知書送達關係人。認
    異議無理由時，應於10日內添具意見書，送請法院裁定之。
    法院認異議為有理由時，應以裁定命提存所為適當之處分，
    認異議為無理由時，應駁回之，提存法第24條、第25條第1
    項分別定有明文。查本院提存所於110年8月12日以110年度
    存字第1451號提存書准予提存，提存通知書於110年8月16日
    由異議人收受，嗣相對人杜業生於000年0月00日依提存法第
    10條第3項規定聲請取回提存物，經本院提存所以系爭處分
    准予相對人取回提存物，而系爭處分於110年9月28日送達異
    議人，異議人即於110年10月4日具狀提出異議，本院提存所
    認其異議為無理由，並於110年10月6日添具意見書送請本院
    裁定，經核與上開規定相符，合先敘明。
三、次按提存所接到提存書後，認為應予提存者，應於提存書載
    明准予提存之旨，一份留存，一份交還提存人。如係清償提
    存，並應將提存通知書送達受取權人。認為程式不合規定或
    不應提存者，應限期命提存人取回。但其情形可以補正者，
    應定期間先命補正；其逾10年不取回者，提存物歸屬國庫。
    提存所於准許提存後，發現有程式不合規定或不應提存者，
    亦同。提存人依前項規定取回提存物時，應證明未依提存之
    效果行使權利或雖行使權利而已回復原狀，但有第17條第1
    項第2款或第3款規定之情形，不在此限，提存法第10條第3
    、4項有明文規定。又提存事件屬非訟程序，提存所僅得就
    形式上之程式為審查，凡提存人主張之原因事實合於提存法
    第10條第3、4項規定，即應予准許取回提存物，而關乎實體
    之原因事實，提存所並無審查權。
四、經查：本件提存人即相對人依土地法第34條之1規定，處分
    基隆市中正區長潭段903、903-2、903-3、903-4、903-5地
    號土地(下稱系爭土地)，因異議人受領遲延可領取之價金新
    臺幣(下同)187萬9,850元(下稱系爭提存物)，以清償為原因
    將上開金額予以提存。嗣經相對人以收受基隆市地政事務所
    於110年8月26日基隆駁回字第000021號土地登記案件駁回通
    知書，通知其系爭土地之土地登記被駁回，相對人即以未能
    依提存之效果行使權利，且所有權仍處於原狀，向本院提存
    所聲請取回系爭提存物，業據本院依職權調取本院提存所11
    0年度存字第1451號清償提存卷宗核閱無訛。揆諸前揭說明
    ，本院提存所為形式審查，認系爭土地之所有權人仍為異議
    人，因提存人尚未依提存之效果行使土地法第34條之1第3項
    變更系爭土地所有權登記之權利，本件合於提存法第10條第
    3項及同條第4項之規定而准予取回，於法並無不合。又提存
    人以清償為目的而提存者，乃提存人以消滅債務為目的，將
    其給付物為債權人寄託於法院提存所之行為，此與債權人為
    預防債務人脫產或隱匿財產而向法院聲請之保全處分不同。
    異議人上開主張之事實，要屬關於保全處分之爭執事由，與
    本件是否符合取回提存物之法定形式要件無涉，尚非本件提
    存異議之非訟程序所得加以審究。從而，本院提存所為之准
    許取回提存物之處分，並無不當。異議人所為異議，並無理
    由，應予駁回。
五、綜上所述，本件聲請提存異議為無理由，依提存法第25條第
    1項後段，裁定如主文。
中　　華　　民　　國　　110 　年　　11　　月　　29　　日
                  民事第六庭  法  官  謝長志　
以上正本係照原本作成。
如對本裁定抗告，應於收受裁定正本送達後10日內向本院提出抗
告狀，並繳納抗告裁判費新台幣1,000 元。以上正本係照原本作
成。
中　　華　　民　　國　　110 　年　　11　　月　　30　　日
                              書記官  林舒涵